【裁判字號】    99,上訴,1665
【裁判日期】    990531
【裁判案由】    毒品危害防制條例
【裁判全文】
臺灣高等法院刑事判決                99年度上訴字第1665號
上  訴  人
即  被  告  甲○○
上列上訴人因毒品危害防制條例案件，不服臺灣板橋地方法院98
年度訴字第4339號，中華民國99年3 月24日第一審判決（起訴案
號：臺灣板橋地方法院檢察署98年度毒偵字第7645號），提起上
訴，本院判決如下：
    主  文
上訴駁回。
    理  由
一、按刑事訴訟法第350條、第361條、第362條、第367條規定，
    不服地方法院之第一審判決而上訴者，須提出上訴書狀，並
    應敘述具體理由，為上訴必備之程式；其所提出之書狀未敘
    述上訴理由，或僅曾以言詞陳述上訴理由者，均應於上訴期
    間屆滿後20日內補提理由書於第一審法院。第一審法院經形
    式審查，認逾期未補提上訴理由者，應定期間先命補正；逾
    期未補正者，為上訴不合法律上之程式，應以裁定駁回。倘
    已提出上訴理由，但所提非屬具體理由者，則由第二審法院
    以上訴不合法律上之程式，判決駁回。而所謂具體理由，必
    係依據卷內既有訴訟資料或提出新事證，指摘或表明第一審
    判決有何採證認事、用法或量刑等足以影響判決本旨之不當
    或違法，而構成應予撤銷之具體事由，始克當之（例如：依
    憑證據法則具體指出所採證據何以不具證據能力，或依憑卷
    證資料，明確指出所為證據證明力之判斷如何違背經驗、論
    理法則）；倘僅泛言原判決認定事實錯誤、違背法令、量刑
    失之過重或輕縱，而未依上揭意旨指出具體事由，或形式上
    雖已指出具體事由，然該事由縱使屬實，亦不足以認為原判
    決有何不當或違法者（例如：對不具有調查必要性之證據，
    法院未依聲請調查亦未說明理由，或援用證據不當，但除去
    該證據仍應為同一事實之認定），皆難謂係具體理由，俾與
    第二審上訴制度旨在請求第二審法院撤銷、變更第一審不當
    或違法之判決，以實現個案救濟之立法目的相契合，並節制
    濫行上訴（最高法院97年度台上字第892 號判決意旨參照）
    。又依刑事訴訟法第367 條之文義及立法意旨，僅於「上訴
    書狀未敘述上訴理由」之情形，為保障上訴人之權益，始有
    補正之問題。至有無敘述理由，第一審法院僅作形式上之審
    查，如上訴書狀形式上已敘述不服原判決之意旨者，即與未
    敘述上訴理由之情形有別，無庸再命補正；至於其理由是否
    具體，則屬第二審法院審查之範圍，亦不在命補正之列。亦
    即上訴書狀已記載理由，並有具體之敘述時，其上訴既屬合
    法，第二審法院固應就其理由之是否可取，為實體之審理及
    判斷；如認其上訴書狀雖記載理由，但並未具體敘述時，則
    無須再命補正，可逕認其上訴不合法，以判決駁回之（最高
    法院97年度台上字第3889號判決意旨參照）。
二、本件原判決以上訴人即被告甲○○曾因槍砲案件，經判處有
    期徒刑6月確定；復因偽造文書案件，經判處有期徒刑5月確
    定，嗣經定應執行刑為有期徒刑10月確定，經入監執行，於
    95年8月3日假釋出監，並於96年6 月20日假釋期滿未經撤銷
    而以執行完畢，又另因施用毒品案件，經臺灣士林地方法院
    裁定送觀察、勒戒後，因認有繼續施用毒品之傾向，再經上
    開法院裁定令入戒治處所施以強制戒治，而於97年5 月19日
    入所戒治，並於98年1 月16日戒治執行完畢釋放出所，且經
    臺灣士林地方法院檢察署檢察官於98年2 月16日以98年度戒
    毒偵字第25號不起訴處分確定。詎其猶不知悔改，竟又基於
    施用第一毒品海洛因及施用第二級毒品甲基安非他命之犯意
    ，於98年10月12日晚上某時，在其臺北縣三峽鎮○○街82號
    4 樓之住處內，以將海洛因及甲基安非他命均置入玻璃球內
    燒烤，再吸食其煙霧之施用方式，同時施用海洛因、甲基安
    非他命1 次。嗣於同年月13日晚上11時許，在臺北縣鶯歌鎮
    ○○路181 號前，為警查獲之犯罪事實，業據被告甲○○於
    偵查及原審自白不諱，且被告為警查獲後所採尿液，經送臺
    灣檢驗科技股份有限公司檢驗結果，確呈嗎啡、甲基安非他
    命陽性反應，此有該公司98年10月27日濫用藥物檢驗報告、
    臺北縣政府警察局土城分局偵辦毒品案件尿液檢體委驗單各
    1紙在卷可稽，並有扣案之海洛因2包在卷可證，被告自白與
    事實相符，而堪採信，因認被告施用第一級毒品海洛因及第
    二級毒品甲基安非他命之事證明確，犯行可以認定，核係犯
    毒品危害防制條例第10條第1 項施用第一級毒品罪，同條例
    第10條第2 項施用第二級毒品罪，其持有毒品之低度行為為
    施用毒品之高度行為吸收，不另論罪。被告以一施用行為，
    同時觸犯上開二罪，為想像競合犯，依刑法第55條規定，應
    從一重之施用第一級毒品罪處斷。並以被告前有犯罪紀錄經
    論罪科刑及執行完畢之紀錄，同有前揭前案紀錄表可按，其
    受有期徒刑執行完畢，於5 年以內故意再犯本件最重本刑為
    有期徒刑以上之罪，為累犯，經審酌被告施用毒品，足以戕
    害其身心，滋生其他犯罪，惡化治安，嚴重損及公益，且被
    告前曾多次犯有施用毒品之罪，且經觀察勒戒、強制戒治執
    行完畢，其竟再為本件施用毒品犯行，顯見其不思悔改，自
    我控制能力亦顯不佳；惟另考量被告於犯後已能坦承犯行，
    而其施用毒品之行為於本質上係屬自我戕害行為，反社會性
    之程度應屬較低，兼衡其之犯罪動機、目的、智識程度非高
    （學歷為國中肄業）及其家庭經濟狀況僅為勉持等一切情狀
    ，酌情量處有期徒刑10月。並以扣案之海洛因2 包內之海洛
    因，既屬第一級毒品，且與本案有所關聯，依毒品危害防制
    條例第18條第1 項前段規定，併予宣告沒收銷燬之（惟鑑驗
    耗用之毒品既已滅失，自毋庸宣告沒收銷燬）；而該海洛因
    2 包之外包裝，係用於包裹海洛因，防其裸露、潮濕，便於
    攜帶施用，亦係供施用海洛因所用或預備之物，且均係被告
    所有，經被告於供明在卷，依刑法第38條第1項第2款規定，
    併予宣告沒收。原判決已詳敘其所憑證據、認定理由及量刑
    依據，從形式上觀察，原判決並無認定事實錯誤、量刑違反
    比例原則而有失之過重之情形。
三、本件被告上訴意旨略以：被告施用毒品成癮，僅為滿足身體
    所需，屬自戕行為，且同時施用兩種毒品，均為一行為同犯
    數罪，經原審從一論處後判處有期徒刑10月，似有過重云云
    。惟查，被告曾有多次犯罪紀錄，經受有期徒刑執行完畢後
    五年內再犯本案，構成累犯，即應予加重其刑，再被告亦有
    施用毒品之前案紀錄，猶再度用毒，且同施用兩種毒品，顯
    見欠缺戒毒之心，原審經審酌刑法第57條所列情狀，量處有
    期徒刑10月，已屬輕判，被告前開上訴意旨，空言量刑過重
    ，純屬其個人之見，並非依據卷內既有訴訟資料或提出新事
    證，指出或表明第一審判決有何採證認事、用法或量刑等足
    以影響判決本旨之不當或違法，而構成應予撤銷之具體事由
    與刑事訴訟法第361條第2項所稱「具體理由」，尚非相當。
    本件原判決於被告犯行之認定依據，已詳述如上，量刑亦屬
    妥適，核無不當之情，應予維持。被告上訴意旨所指，難謂
    已敘述上訴之具體理由，而足認定原判決有何不當或違法，
    其上訴核屬不合法律上之程式，應予駁回，並不經言詞辯論
    為之。
據上論斷，應依刑事訴訟法第367條前段、第372條，判決如主文
。
中    華    民    國    99    年    5     月    31    日
                  刑事第十庭    審判長法  官 陳榮和
                                      法  官 黃斯偉
                                      法  官 李春地
以上正本證明與原本無異。
如不服本判決，應於收受送達後10日內向本院提出上訴書狀，其
未敘述上訴之理由者並得於提起上訴後10日內向本院補提理由書
（均須按他造當事人之人數附繕本）「切勿逕送上級法院」。
                                      書記官 蘇秋
中    華    民    國    99    年    5     月    31    日
附錄：本案論罪科刑法條全文
毒品危害防制條例第10條第1項、第二項
施用第一級毒品者，處 6 月以上 5 年以下有期徒刑。
施用第二級毒品者，處 3 年以下有期徒刑。

司法院資訊處製作；財團法人民間司法改革基金會備份。
